臺灣新北地方法院民事裁定
111年度消債清字第103號
聲  請  人
即 債務 人  黃玉蓮  

代  理  人  詹豐吉律師
上列當事人因消費者債務清理條例聲請清算事件，本院裁定如下
：
    主  文
債務人黃玉蓮自中華民國111年12月8日下午4時起開始清算程序
。
本件命司法事務官進行清算程序。
    理  由
一、按債務人不能清償債務或有不能清償之虞者，得依本條例所
    定更生或清算程序，清理其債務，消費者債務清理條例（下
    稱消債條例）第3條定有明文。又按消債條例第83條第1項、
    第16條第1項法院開始清算程序之裁定，應載明其年、月、
    日、時，並即時發生效力；法院裁定開始清算程序後，得命
    司法事務官進行清算程序，必要時，得選任律師、會計師或
    其他適當之自然人或法人1人為監督人或管理人。
二、聲請意旨略以：聲請人現以前配偶名下門牌號碼臺北市○○街
    00號8樓房屋收租為業，每月租金收入新臺幣（下同）14,00
    0元，其名下除存款368元外無任何財產，每月收入扣除個人
    基本生活費後，無法清償債務。又債務人無擔保或無優先權
    之債務總額為2,078,000元，未逾1,200萬元，且於消債條例
    施行後，曾依消債條例第151條第1項向臺灣臺北地方法院聲
    請前置調解，嗣調解不成立，復未經法院裁定開始更生清算
    程序或許可和解或宣告破產，爰聲請清算等語。
三、經查：
㈠、聲請人於民國110年向臺灣臺北地方法院聲請消費者債務清理
    之調解，嗣調解不成立而向該院聲請清算，該院於111年3月
    17日以111年度消債清字第30號裁定移送本院管轄等情，有
    臺灣臺北地方法院110年8月16日調解不成立證明書、財團法
    人金融聯合徵信中心查詢當事人綜合信用報告回覆書（見臺
    灣臺北地方法院111年度消債清字第30號卷第35至41頁）在
    卷可稽，並經本院職權調取灣臺北地方法院111年度消債清
    字第30號卷宗核閱屬實，堪可採認。
㈡、聲請人陳報其無擔保或無優先權債務總額為2,078,000元，債
    權人僅有1間金融機構，別無其他非金融機構，核與聯徵中
    心當事人綜合信用報告（見臺灣臺北地方法院111年度消債
    清字第30號卷第37至41頁）相符，諒無故為虛偽陳述之必要
    ，本院認應以該金額即2,078,000元為其債務總額。
㈢、聲請人主張名下除存款368元外 無任何財產等語，經核聲請
    人提出之臺北榮星郵局郵政存簿儲金簿封面暨內頁、臺灣新
    光商業銀行林森北路分行活期儲蓄存款存摺內頁、全國財產
    稅總歸戶財產查詢清單、臺灣集中保管結算所之集保戶往來
    參加人明細資料表（含帳號）、保管帳戶客戶餘額表、客戶
    存券異動明細表、投資人於各專戶無資料明細表、投資人於
    清算交割銀行未開戶明細表、中華民國人壽保險商業同業公
    會保險業通報作業資訊系統資料查詢結果回覆書、結果表、
    中華郵政股份有限公司客戶歷史交易清單、臺灣新光商業銀
    行五常分行存摺存款對帳單、台新銀行臺幣存款歷史交易明
    細查詢（見臺灣臺北地方法院111年度消債清字第30號卷第4
    5至61、67頁、本院卷第35、43至57頁、民事陳報㈢狀所附聲
    證10至12），除應增列保險契約30份、存款應更正金額為50
    2元（計算式：368＋134）外，其餘尚堪採信聲請人此部分之
    主張為真；聲請人之收入部分，依聲請人財政部臺北國稅局
    106至110年度綜合所得稅各類所得資料清單（見臺灣臺北地
    方法院111年度消債清字第30號卷第63至65頁、本院卷第37
    至41頁），其5年間給付總額共1,170元（計算式：0＋0＋1,17
    0＋0＋0），惟上開資料僅係作為報稅之用，依其陳報現以前
    配偶名下房屋收租為業，每月租金收入14,000元，並僅略稱
    ：「聲請人於聲請清算前2年間即民國109年2月起迄今，並
    無領取其他社福補助津貼；亦無接受家屬扶養或親友資助必
    要生活支出費用」等語（見本院卷第41頁），始終未提出相
    關證明以實其說，聲請人是否不具一般通常勞動能力，不無
    疑問。況聲請人所陳每月收入，顯低於我國勞工法定每月最
    低基本工資，聲請人既已負債，理應積極尋求較高收入或兼
    職，以盡力償還債務。本院審酌聲請人為52年12月出生（見
    臺灣臺北地方法院111年度消債清字第30號卷第25頁），年
    約60歲，距勞工強制退休年齡（65歲）尚餘5年，及參酌聲
    請人之勞工保險投保資料（附本院個資卷），聲請人曾加保
    於群豐寶石有限公司、暘皓企業有限公司，於83年間之投保
    薪資14,400元，略高於當時基本工資14,010元（基本工資：
    83年為14,010元；84年為14,880元），應屬一般具有通常勞
    動能力之人。聲請人所稱僅以前配偶名下房屋收租為生，係
    屬其主觀上之工作意願及選擇問題，非囿於其能力所限，是
    本院認仍應以一般具有通常勞動能力之人通常可獲取之薪資
    ，即以勞動部於110年10月15日發布，自111年1月1日起實施
    ，每月基本工資25,250元作為聲請人之清償能力，以避免更
    生或清算程序之濫用。故本院暫以25,250元列計其每月收入
    。
㈣、聲請人陳稱其每月個人必要生活費用為9,600元（包含：水電
    費1,200元、瓦斯費800元、膳食費4,000元、交通費1,000元
    、通訊費600元、雜費1,000元、勞健保費1,000元），固未
    提出任何單據，惟按債務人生活所必需，以最近一年衛生福
    利部或直轄市政府所公告當地區每人每月最低生活費1.2倍
    計算其數額並應斟酌債務人之其他財產；受扶養者之必要生
    活費用，準用第一項規定計算基準數額，並依債務人依法應
    負擔扶養義務之比例認定之；債務人聲請更生或清算時所提
    財產及收入狀況說明書，其表明每月必要支出之數額，與本
    條例第64條之2第1項、第2項規定之認定標準相符者，毋庸
    記載原因、種類及提出證明文件，消債條例第64條之2第1、
    2項及消債條例施行細則第21條之1第3項分別定有明文。查
    本件聲請人主張每月個人必要生活費用為9,600元，未逾消
    債條例第64條之2所定依新北市政府公告111年每人每月最低
    生活費15,800元之1.2倍即18,960元，應屬合理可採。準此
    ，聲請人之每月必要支出合計為9,600元。
㈤、聲請人以上開收入扣除必要支出後，每月有餘額15,650元（
    計算式：25,250－9,600）可供清償債務。聲請人現年60歲（
    52年12月出生），距勞工強制退休年齡（65歲）尚約5年（6
    0月），若以每月以上開餘額15,650元之8成清償債務，至其
    退休時止，總清償數額為751,200元（計算式：15,650元×0.
    8×60 月），仍未達聲請人前揭所負欠之債務總額為2,078,0
    00元。縱計入聲請人名下保險契約30份、存款502元之價值
    ，仍足認債務人確有不能清償債務之情事。是本院審酌聲請
    人目前之收支狀況，顯無法清償聲請人前揭所負欠之債務總
    額，且考量該積欠債務之利息或違約金仍在增加中等情況，
    堪認聲請人客觀上對已屆清償期之債務有持續不能清償或難
    以清償之虞，而有藉助清算制度調整其與債權人間之權利義
    務關係而重建其經濟生活之必要，自應許聲請人得藉由清算
    程序清理債務。
四、綜上所述，本件聲請人為一般消費者，未從事營業活動，並
    有無法清償債務之虞情事，且未經法院裁定開始更生程序或
    許可和解或或宣告破產，復查無聲請人有消債條例第6條第3
    項、第8條或第82條第2項所定駁回清算聲請之事由存在，從
    而本件聲請清算，即屬有據。另依聲請人名下有保險契約22
    份、存款502元，堪認聲請人並非毫無任何具清算價值之財
    產可供清算，參酌本件清算程序之規模，本院認本件尚有進
    行清算之實益，故不依消債條例第85條之規定同時終止清算
    程序，附此敘明。
五、爰依首揭規定，裁定如主文。又法院終止清算程序後，聲請
    人之債務並非當然免除，仍應由法院斟酌消債條例有關免責
    之規定，例如第133條、第134條、第135條等，依職權認定
    是否裁定免責，故法院終止清算程序後，聲請人雖有免責之
    機會，惟其財產不敷清償清算程序之費用如係因上述條例所
    定不可免責之事由所致，法院即非當然為免責之裁定，聲請
    人就其所負債務仍應負清償之責，附此敘明。
中　　華　　民　　國　　111 　年　　12　　月　　8 　　日
                民事第一庭  法　官　朱慧真
以上正本係照原本作成。
本裁定不得抗告。
本裁定已於民國111年12月8日下午4時公告。
中　　華　　民　　國　　111 　年　　12　　月　　8 　　日
                            書記官　黃翊芳